臺灣高等法院臺中分院刑事判決　　　　100年度上訴字第248號
上　訴　人　臺灣臺中地方法院檢察署檢察官
被　　　告　歐元豪
　　　　　　（現另案在法務部矯正署臺中監獄臺中分監執行）
上列上訴人因被告毒品危害防制條例等案件，不服臺灣臺中地方
法院99年度訴字第2819號中華民國99年12月24日第一審判決（起
訴案號：臺灣臺中地方法院檢察署99年度偵字第19969、20561號
），提起上訴，本院判決如下：
    主  文
上訴駁回。
    理    由
一、按依刑事訴訟法第350條、第361條、第362條、第367條規定
    ，不服地方法院之第一審判決而上訴者，須提出上訴書狀，
    並應敘述具體理由，為上訴必備之程式；其所提出之書狀未
    敘述上訴理由，或僅曾以言詞陳述上訴理由者，均應於上訴
    期間屆滿後20日內補提理由書於第一審法院。第一審法院經
    形式審查，認逾期未補提上訴理由者，應定期間先命補正；
    逾期未補正者，為上訴不合法律上之程式，應以裁定駁回。
    倘已提出上訴理由，但所提非屬具體理由者，則由第二審法
    院以上訴不合法律上之程式，判決駁回。而所謂具體理由，
    必係依據卷內既有訴訟資料或提出新事證，指摘或表明第一
    審判決有何採證認事、用法或量刑等足以影響判決本旨之不
    當或違法，而構成應予撤銷之具體事由，始克當之（例如：
    依憑證據法則具體指出所採證據何以不具證據能力，或依憑
    卷證資料，明確指出所為證據證明力之判斷如何違背經驗、
    論理法則）；倘僅泛言原判決認定事實錯誤、違背法令、量
    刑失之過重或輕縱，而未依上揭意旨指出具體事由，或形式
    上雖已指出具體事由，然該事由縱使屬實，亦不足以認為原
    判決有何不當或違法者（例如：對不具有調查必要性之證據
    ，法院未依聲請調查亦未說明理由，或援用證據不當，但除
    去該證據仍應為同一事實之認定），皆難謂係具體理由，俾
    與第二審上訴制度旨在請求第二審法院撤銷、變更第一審不
    當或違法之判決，以實現個案救濟之立法目的相契合，並節
    制濫行上訴（最高法院97年度台上字第892號刑事判決意旨
    參照）。
二、公訴人上訴意旨略以：原審判決認定被告歐元豪犯如判決書
    附表編號1至5號所示之罪，各處如判決書附表編號1至5號所
    示之刑，應執行有期徒刑9年10月，固非無見，惟就原審判
    決對被告各次販賣毒品犯行所為之量刑及所定之應執行刑，
    基於下列理由，認為並非妥適：(一)按量刑之輕重，固屬事實
    審法院得依職權自由裁量之事項，惟仍應受比例原則及公平
    原則之限制，否則其判決即非適法。蓋刑事審判旨在實現刑
    罰權之分配的正義，故法院對有罪之被告科刑，應符告上開
    罪刑相當之原則，使罰當其罪，以契合人民之法律感情（最
    高法院96年度臺上字第299號判決參照）。(二)本件原審判決
    認為「被告於偵查中及審判時，就判決書附表編號1、2號之
    2次販賣第一級毒品海洛因犯行，均自白犯罪，應依毒品危
    害防制條例第17條第2項之規定減輕其刑」，並認為「販賣
    第一級毒品罪之法定刑雖為死刑或無期徒刑，然同為販賣第
    一級毒品之人，其原因動機不一，犯罪情節未必盡同，或有
    大盤毒梟者，亦有中、小盤之分，甚或僅止於吸毒者友儕間
    為求互通有無之有償轉讓者亦有之，其販賣行為所造成危害
    社會之程度自屬有異，法律科處此類犯罪，所設之法定最低
    本刑卻同為死刑或無期徒刑，不可謂不重。於此情形，倘依
    其情狀處以較輕之徒刑，即足以懲儆，並可達防衛社會之目
    的者，自非不可依客觀之犯行與主觀之惡性二者加以考量其
    情狀，是否有可憫恕之處，適用刑法第59條之規定酌量減輕
    其刑，期使個案裁判之量刑，能斟酌至當，符合比例原則」
    ，因而以「被告販賣第一級毒品海洛因數量非鉅，所得僅係
    1仟元、2仟元，是從被告犯案情節觀之，倘仍遽處以法定本
    刑之最低刑度，猶失之過苛，對照其犯行之情節，仍嫌過重
    ，顯有情輕法重之情形，且難謂符合罪刑相當性及比例原則
    ，更無從與大量毒品販賣者之惡行有所區隔，是其犯罪情狀
    相較於法定之重刑，在客觀上足以引起一般人之同情，情節
    尚堪憫恕」等理由，就被告所犯2次販賣第一級毒品之犯行
    ，均援引刑法第59條規定，酌量遞減輕其刑度，固屬有據。
    (三)惟參照毒品危害防制條例第4條之規定，販賣第一級毒品
    罪之法定刑度係死刑或無期徒刑，販賣第二級毒品罪之法定
    刑度係無期徒刑或7年以上有期徒刑；毒品危害防制條例第8
    條規定，轉讓第一級毒品罪之法定刑度係1年以上7年以下有
    期徒刑；藥事法第83條規定，轉讓禁藥之法定刑度係7年以
    下有期徒刑。而海洛因及甲基安非他命毒品不僅殘害施用者
    自身健康，因施用海洛因或甲基安非他命毒品而散盡家財、
    連累家人，或為購買海洛因或甲基安非他命毒品鋌而走險者
    ，更不可勝計，故毒品所造成之社會問題尤大於施用者本身
    所受之毒害，然被告竟為謀個人私利而多次販賣、轉讓海洛
    因及甲基安非他命毒品，肇生他人施用毒品之來源，戕害國
    民身心健康，且有茲生其他犯罪之可能，對社會治安危害甚
    鉅。是原審判決就被告所涉判決書附表編號1、2號之販賣第
    一級毒品犯行，經遞減輕刑度後，僅分別量處有期徒刑7年1
    0月、7年8月，就被告所涉判決書附表編號3號之轉讓第一級
    毒品犯行，僅量處有期徒刑1年6月，就被告所涉判決書附表
    編號4號之販賣第二級毒品犯行，僅量處有期徒刑7年6月，
    就被告所涉判決書附表編號5號之轉讓第二級毒品犯行，僅
    量處有期徒刑1年，並定應執行刑為有期徒刑9年10月，所為
    之量刑及所定之應執行刑實屬過輕，對被告給予過度之刑罰
    折扣，無法反應販賣毒品之嚴重性，致未能貫徹刑法量刑公
    平正義之理念，實難認妥適。職是，原審判決對被告之量刑
    及所定之應執行刑既屬過輕，有違公平原則及罪刑相當性原
    則，請將原判決撤銷，對被告從重量刑云云。
三、經查：
  (一)公訴人因不服地方法院之第一審判決，而向原審法院具狀提
    出上訴書，敘明上訴理由，依刑事訴訟法第361條第2項條文
    、立法修正理由及上開最高法院判決意旨，倘已提出上訴理
    由，但所提非屬具體理由者，由第二審法院以上訴不合法律
    上之程式，以判決駁回之。至於上訴理由是否具體，係屬第
    二審法院審查範圍，則不在命補正之列（參見法院辦理刑事
    訴訟案件應行注意事項第162點），合先敘明。
  (二)按量刑輕重係屬事實審法院得依職權自由裁量之事項，茍已
    斟酌刑法第57條各款所列情狀而未逾法定刑度，即不得遽指
    為違法。原審判決就認定被告犯罪所憑之證據，已經詳細調
    查審酌，經核並無違背證據法則及論理法則。就量刑方面，
    因被告為累犯，又被告如原審判決事實欄一(一)所示之2次販
    賣第一級毒品犯行部分，被告在偵查及審判中均自白其犯罪
    ，應依毒品危害防制條例第17條第2項之規定均減輕其刑，
    就所犯販賣第一級毒品罪之法定罰金刑部分並與前揭累犯加
    重部分先加後減之，復考量被告此部分犯罪情狀有可憫恕之
    處，再依刑法第59條之規定均遞減其刑，原審判決已說明加
    重、減輕其刑之依據及理由，亦已審酌被告販賣、轉讓第一
    、二級毒品所造成之危害及其犯罪之動機、目的、手段暨犯
    後態度等一切情狀，就被告所犯如原審判決犯罪事實欄一(一)
    所示2次販賣第一級毒品罪、如犯罪事實欄一(二)所示轉讓第
    一級毒品罪、如犯罪事實欄一(三)所示販賣第二級毒品罪及如
    犯罪事實欄一(四)所示之轉讓禁藥罪，分別量處有期徒刑7年1
    0月、7年8月、1年6月、7年6月及1年（均累犯），並為相關
    沒收之諭知，主刑部分定應執行刑為有期徒刑9年10月，經
    核亦屬妥適，並無公訴人指述量刑及所定應執行刑過輕而與
    公平原則或罪刑相當性原則有違之情形。公訴人提起上訴，
    固具備形式上之理由，但並未提出新事證以供調查，亦未依
    據卷內之訴訟資料，指摘原審判決有何足以影響判決本旨之
    不當或違法，而構成應予撤銷之具體事由。本院認公訴人上
    訴意旨，不足以動搖原審判決認定犯罪事實及量刑之基礎，
    尚難認係具體理由，其上訴顯然違背法律上之程式，應予駁
    回，並不經言詞辯論為之。
四、據上論斷，應依刑事訴訟法第367條前段、第372條，判決如
    主文。
中    華    民    國   100    年    1     月    27    日
            刑事第十一庭  審判長法  官  郭  同  奇
                                法  官  洪  曉  能
                                法  官  許  冰  芬
以上正本證明與原本無異。
如不服本判決應於收受送達後10日內向本院提出上訴書狀，其未
敘述上訴理由者，並得於提起上訴後10日內向本院補提理由書（
均須按他造當事人之人數附繕本）「切勿逕送上級法院」。
                                書記官  賴  成  育
中    華    民    國   100    年    1     月    27    日